【裁判字號】    88,交易,491
【裁判日期】    890821
【裁判案由】    過失致死
【裁判全文】
臺灣臺北地方法院刑事判決                    八十八年度交易字第四九一號
    公  訴  人  臺灣臺北地方法院檢察署檢察官
    被      告  甲○○
右列被告因過失致死案件，經檢察官提起公訴( 八十八年度偵字第二一七八四號 )，
本院判決如左：
        主      文
甲○○因過失致人於死，處有期徒刑拾月。
        事      實
一、甲○○曾犯有過失傷害、妨害風化、妨害兵役等罪，均經法院分別判處罪刑確定
    ，其中於七十九年間犯過失傷害罪，經本院判處有期徒刑三月減為有期徒刑一月
    十五日，甫於八十年六月六日易科罰金執行完畢在案，竟猶不知警惕，復於八十
    八年九月廿二日清晨五時十五分許，駕駛一輛車牌K9-8941 號自用小客車，沿臺
    北市○○路○段西側內線車道由北往南( 公館 )方向行駛，途經基隆路快速道路
    高架橋下左轉專用迴轉道( 即靠近基隆路、敦化南路交岔路口「人行地下道」臨
    基隆路出入口前 )無號誌交岔路口，適有成年男子唐清明騎乘一輛兩輪腳踏車，
    違規經由該處迴轉道由東往西穿越基隆路西側快車道。甲○○本應注意駕駛汽車
    在市區道路之行車速度不得超過時速四○公里，且應注意行經無號誌之交岔路口
    應減速慢行作隨時停車之準備，及應注意車前狀況並隨時採取必要之安全措施，
    而依當時係夜間( 日出前 )但有照明、天候晴、路面乾燥無缺陷及障礙物且視距
    良好等情形觀之，並無任何足令甲○○不能注意之情事，其應注意且能注意竟疏
    未注意前揭規定，即貿然以時速七○公里以上之行車速度疾馳，以致驟見唐清明
    騎乘腳踏車自該處迴轉道前橫向穿越車道，煞車閃避不及( 煞車痕長達38.1公尺
     )，前車頭直接撞擊唐清明所騎乘之該輛兩輪腳踏車右側車身( 後車輪 )。唐清
    明遭撞擊後，由於撞擊力猛烈，以致連人帶車前衝約卅餘公尺( 唐清明倒在基隆
    路外側車道距離右轉敦化南路迴轉道前約3.2 公尺處，而該輛後輪扭曲變形之兩
    輪腳踏車倒在唐清明身後約一公尺處 )倒地。唐清明受有頭部外傷等傷害，雖經
    送往臺北市立仁愛醫急救，仍因顱內出血，延至同日上午六時許不治死亡。甲○
    ○肇事後，向到達事故現場處理員警自首犯行。
二、案經被害人唐清明之子唐志成訴請臺北市政府警察局大安分局移送臺灣臺北地方
    法院檢察署檢察官偵查起訴。
        理      由
一、右揭事實，業據被告甲○○供承不諱，核與告訴人唐志成之指訴及證人( 處理事
    故員警 )郭漢一於八十八年十月十九日本院勘驗現場時之證述相符，載明筆錄在
    卷可稽，並有現場相片、勘驗現場路況相片、道路交通事故調查報告表、交通事
    故談話紀錄表、道路交通事故補充資料表等件在卷可資佐證。被害人唐清明因本
    件交通事故受有頭部外傷等傷害，因顱內出血不治死亡之事實，亦經臺灣臺北地
    方法院檢察署檢察官督同法醫師相驗明確，有勘驗筆錄、驗斷書及相驗屍體証明
    書等件在卷可稽。被告甲○○既自承係領有駕駛執照駕駛人，其就「道路交通安
    全規則」第九十三條第一項第一款「行車速度在市區道路之時速不得超過四○公
    里」、同條項第四款「行經無號誌交岔路口應減速慢行作隨時停車之準備」及第
    九十四條第三項「汽車行駛時駕駛人應注意車前狀況並隨時採取必要之安全措施
    」等規定，自均應知之甚稔。況查本件交通事故雖然發生在夜間( 日出前 )但有
    照明、天候晴、路面乾燥無缺陷及障礙物且視距良好等情形觀之，並無任何足令
    甲○○不能注意前揭規定之情事，其應注意且能注意竟疏未注意，貿然以時速七
    ○公里以上( 現場遺留長達38.1公尺煞車痕 )之行車速度前駛，以致撞及被害人
    唐清明倒地。被告甲○○對於本件交通事故之發生自有過失無疑，雖然被害人唐
    清明騎乘兩輪腳踏車逆向自該左轉專用迴轉道逕行駛出穿越基隆路，對於本件交
    通事故之發生與有過失，被告甲○○過失致人於死之責任亦無從免除，且其過失
    與被害人唐清明受傷不治死亡間，確有相當因果關係。本件事證明確，應予依法
    論科。
二、核被告甲○○所為，係犯刑法第二百七十六條第一項過失致人於死罪。告訴人唐
    志成指稱被告甲○○係「三立影視股份有限公司」( 下稱：三立電視台 )電視節
    目「第三隻眼」之「常青特搜小組」工作人員，平日均係在半夜錄製節目，本件
    交通事故發生當時應係其拍攝節目下班途中，故應成立業務過失致人於死罪責云
    云。非但被告甲○○堅決否認，「三立電視台」亦指稱「第三隻眼」雖係該公司
    自製節目，且曾在第九十四集播出「夜半哭聲」單元，「常青特搜小組」係節目
    受訪者，並非「第三隻眼」製作單位工作小組，被告甲○○亦非該公司員工，有
    三立電視台八十九年一月十七日陳報狀一件在卷可稽。此外查無證據證明被告甲
    ○○以駕駛汽車為其附隨業務，自無成立業務過失致人於死罪之餘地，併此敘明
    。被告甲○○肇事後，在未為任何有偵查犯罪職權之公務員發覺前，即向到達事
    故現場處理員警自首犯行，有臺北市政府警察局交通警察大隊八十八年十一月二
    日北市警交大四字第八八六五二五四九○○號函及所附報案自首調查報告表壹件
    在卷可稽，符合刑法第六十二條前段有關自首之規定，應依法減輕其刑。惟查被
    告甲○○曾犯有過失傷害、妨害風化、妨害兵役等罪，均經法院分別判處罪刑確
    定，其中於七十九年間犯過失傷害罪，經本院判處有期徒刑三月減為有期徒刑一
    月十五日，甫於八十年六月六日易科罰金執行完畢，有臺灣高等法院檢察署刑案
    紀錄簡覆表一件在卷可稽，素行不良。爰審酌被告甲○○素行、過失程度、造成
    之損害、被害人唐清明與有過失及被告甲○○迄未與被害人家屬達成民事上和解
    賠償損害等一切情狀，量處如主文所示之刑，以示懲儆。
據上論斷，應依刑事訴訟法第二百九十九條第一項前段，刑法第二百七十六條第一項
，第六十二條前段，罰金罰鍰提高標準條例第一條前段，判決如主文。
本案經檢察官林美玲到庭執行職務
中      華      民      國    八  十  九    年     八     月  二十一    日
                              臺灣臺北地方法院交通法庭
                                  法  官  鍾    華
右正本證明與原本無異
如不服本判決應於送達後十日內向本院提出上訴狀
                                  書記官  黃 繡 琴
中      華      民      國    八  十  九    年     八     月  二十二    日
附錄本案論罪科刑法條全文
刑法第二百七十六條
一因過失致人於死者，處二年以下有期徒刑、拘役或二千元以下罰金。
二從事業務之人，因業務上之過失致人於死者，處五年以下有期徒刑或拘役，得併科
  三千元以下罰金。


司法院資訊處製作；財團法人民間司法改革基金會備份。
